【裁判字號】    89,上易,683
【裁判日期】    890504
【裁判案由】    侵占
【裁判全文】
臺灣高等法院臺南分院刑事判決                八十九年度上易字第六八三號  景
    上  訴  人
    即  被  告  甲  ○  ○
右上訴人因侵占案件，不服臺灣嘉義地方法院八十八年度易字第一○三九號中華民國
八十九年一月二十四日第一審判決（起訴案號：臺灣嘉義地方法院檢察署八十八年度
偵字第五五四一號），提起上訴，本院判決如左：
     主       文
上訴駁回。
      事      實
一、甲○○前於民國八十五年間，因違反槍砲彈藥刀械管制條例，經台灣台中地方法
    院判處有期徒刑二年確定，於八十七年八月十六日執行完畢，猶不知悔改，基於
    意圖為自己不法所有之概括之犯意，連續為左列侵占犯罪：
    （一）於八十八年六月二十三日下午三時四十分許，在嘉義市○○路五四六號「
          一流機車店」，向老闆黃志鵬租用車號ＷＦＵ５００號輕型機車一部，約
          定應於隔日（即同年月二十四日）返還。惟甲○○於租期屆至後，竟將該
          機車侵占入己繼續使用。嗣經黃志鵬聯絡甲○○之父母後，始循線於八十
          八年十月十五日至台南縣新營市立光汽車租賃行前將甲○○棄置在該地之
          機車取回。
    （二）復於八十八年年七月二十二日，甲○○央求前曾受僱於其舅之張文昌，共
          同前往位於嘉義市○○路八八六號「中盟小客車租賃公司」（下簡稱中盟
          公司），向該公司老闆乙○○租用車號Ｒ６－１６００號自小客車一部，
          並由張文昌在汽車租賃約定書上簽名擔任連帶保證人，經甲○○交付一日
          之租金新台幣（下同）一千七百元與郭瑞豐，原約定於隔日（即同年月二
          十三日）返還該車，惟甲○○取得該車自行開走，於租期屆至後亦拒不返
          還而侵占入己繼續使用，直至八十八年七月二十六日，甲○○因駕駛該車
          發生車禍，並將該已經撞毀之該車棄置在台南縣新營市○○路旁，經台南
          縣新營市九如派出所員警發現後通知中盟公司始將該車取回。
二、案經中盟公司訴由台灣嘉義地方法院檢察署檢察官偵查起訴，暨黃志鵬訴請臺灣
    臺南地方法院檢察署檢察官偵查起訴（起訴在後，應由臺灣臺南地方法院另為公
    訴不受理之判決）。
        理      由
一、訊據上訴人即被告甲○○，固坦承確於右揭事實欄（一）、（二）所載時地先後
    向黃志鵬、郭瑞豐租用機車、自小客車之事實，惟否認有侵占犯行，辯稱：其本
    要續租，但因出車禍，才未將車返還云云。惟查：右揭事實，業據告訴人中盟公
    司負責人乙○○、被害人一流機車行老闆黃志鵬指訴綦詳，復有機車租賃契約書
    一份、汽車租賃約定書一份、郵局存證信函二份在卷足稽。依被告所辯，若其真
    欲續租或因車禍致無法屆期還車，即應告知出租人，然其既未立即與出租人聯絡
    ，亦未於租期屆至時向中盟公司、一流機車行繳交續租之租金，反而繼續使用租
    得車輛，最後並將車輛棄置逃逸無蹤，是其前開辯詞，無非係欲卸責逃避，顯無
    足取，本件事證已臻明確，被告犯行堪以認定。
二、核被告甲○○所為，係犯刑法第三百三十五條第一項之侵占罪。被告前後二次侵
    占犯行，時間緊接，所犯罪名相同，顯係基於概括之犯意為之，為連續犯，應依
    刑法第五十六條之規定以一罪論，並加重其刑。又前開被告所為如事實欄所示（
    一）之犯行部分，本件起訴書（臺灣嘉義地方法院檢察署八十八年度偵字第五五
    四一號）雖未敘及，然與已敘及之（二）事實欄所示之犯行部分，既有連續犯之
    裁判上一罪關係，亦為起訴效力所及，法院自應一併審判。查被告曾於八十五年
    間因違反槍砲彈藥刀械管制條例，經台灣台中地方法院判處有期徒刑二年，於八
    十七年八月十六日執行完畢，此有被告全國前案查詢紀錄表附卷可稽，其於五年
    之內再犯本件之罪，係屬累犯，應依刑法第四十七條之規定，遞加重其刑。
三、原審適用刑法第五十六條、第三百三十五條第一項、第四十七條、罰金罰鍰提高
    標準條例第一條前段，於審酌被告犯罪之動機、目的、手段，所侵占之物為機車
    、汽車，價值匪淺，且年輕氣盛，不知上進，鑽營圖利，犯後態度惡劣，毫無悔
    意等一切情狀，量處有期徒刑一年四月，其認事用法，核無違誤。上訴意旨，仍
    執陳詞，否認犯罪而任意指摘原判決不當，為無理由，應予駁回。據上論斷，應
    依刑事訴訟法第三百六十八條，判決如主文。
本案經檢察官羅清溪到庭執行職務。
中      華      民      國    八十九    年      五      月      四      日
                                    臺灣高等法院臺南分院刑事第六庭
                                        審判長法官  林    金    村
                                              法官  徐    宏    志
                                              法官  顏    基    典
右正本證明與原本無異。
不得上訴。
                                        法院書記官  陳    明    芬
中      華      民      國  八十九    年      五      月      四      日
附錄：本判決論罪科刑條文
刑法第三百三十五條
意圖為自己或第三人不法之所有，而侵占自己持有他人之物者，處五年以下有期徒刑
、拘役或科或併科一千元以下罰金。
前項之未遂犯罰之。


司法院資訊處製作；財團法人民間司法改革基金會備份。
